【裁判字號】    98,交聲,3658
【裁判日期】    980925
【裁判案由】    聲明異議
【裁判全文】
臺灣臺中地方法院交通事件裁定        98年度交聲字第3658號
原處分機關  交通部公路總局臺中區監理所
異  議  人
即受處分人  甲○○
上列異議人即受處分人因違反道路交通管理處罰條例案件，不服
交通部公路總局臺中區監理所中華民國98年9月17日中監違字第
裁60-GE0000000號裁決書所為處分，向本院聲明異議，本院裁定
如下：
    主  文
原處分關於吊扣駕駛執照拾貳個月部分撤銷。
甲○○汽車駕駛人駕駛自用一般小客車，經測試檢定酒精濃度超
過規定標準，吊扣小型車普通駕駛執照拾貳個月。
    理  由
一、原處分意旨略以：異議人即受處分人甲○○（下稱異議人）
    於民國98年9月16日0時25分許，駕駛車牌號碼5979-WE號自
    用小客車，行經臺中市市○路○○○路口處，經臺中市警察
    局第六分局警備隊警員舉發「酒後駕車，經警方施予酒精測
    試值達0.54MG/L」違規，原處分機關爰依道路交通管理處罰
    條例第35條第1項第1款規定，於98年9月17日裁處異議人罰
    鍰新臺幣（下同）34,500元，並吊扣駕駛執照12個月，施以
    道安講習。而依道路交通安全規則第61條規定，駕駛人擬取
    得高一級車類之駕駛執照者，需具有較低一級車類之駕駛執
    照。當駕駛人取得高一級車類駕駛執照時，基於一人一照之
    原則，監理機關僅核給最高級汽車駕駛執照，並准予駕駛較
    低等級車類之車輛。又汽車駕駛執照種類雖有區分，惟此係
    為因應我國車輛分類所為之區分，各類駕駛執照應考資格雖
    有不同經歷之需求，但其考驗及格獲准駕車行駛於道路之權
    利則為一致，亦即經處以吊扣或吊銷駕駛執照處分時，均無
    可持其他等級車類駕駛執照再行駕車行駛於道路之權利；吊
    扣駕駛執照之目的，並非僅為處罰違反道路交通管理事件之
    行為人，尚有暫時禁止行為人於道路上駕駛，以免短期內再
    犯之用意。而依道路交通管理處罰條例相關規定，須吊扣或
    吊銷駕駛執照者，意謂其違規行為已對道路交通秩序之維持
    及道路交通安全產生較大之影響，故須限制其繼續駕車行駛
    道路之權利，此為駕駛行為之限制，並不因其所持有駕駛執
    照種類不同而有異。故原處分機關裁處吊扣異議人持有之大
    貨車普通駕駛執照應無不合等語。
二、異議意旨略以：道路交通管理處罰條例第68條關於吊扣各級
    駕照之規定業經刪除，是異議人因駕駛自用小客車違規，卻
    遭監理機關吊扣大貨車普通駕駛執照，於法有違。又異議人
    係以駕車維生，吊扣大貨車駕駛執照將造成異議人生存困難
    ，為此聲明異議，請求免予吊扣大貨車駕駛執照等語。
三、按汽車駕駛人飲用酒類或其他類似物後，其吐氣所含酒精濃
    度超過每公升0.25毫克以上，不得駕車；汽車駕駛人，駕駛
    汽車經測試檢定酒精濃度超過規定標準，處汽車駕駛人15,0
    00元以上60,000元以下罰鍰，並當場移置保管該汽車及吊扣
    其駕駛執照1年，道路交通安全規則第114條第2款、道路交
    通管理處罰條例第35條第1項第1款分別定有明文。次按道路
    交通管理處罰條例第68條業於94年12月14日修正，並自95年
    3月1日施行，修正前之道路交通管理處罰條例第68條規定：
    「汽車駕駛人，因違反本條例及道路交通安全規則之規定，
    受吊扣或吊銷駕駛執照處分時，吊扣或吊銷其持有各級車類
    之駕駛執照」，其立法意旨在於違規行為對道路交通秩序之
    維持及道路交通安全已生較大之影響，故規定吊扣或吊銷其
    持有各級車類之駕駛執照，以限制其繼續駕車行駛道路之權
    利，其係屬駕駛行為之限制，並不因所持駕駛執照種類不同
    而有所差異。而修正後之道路交通管理處罰條例第68條規定
    ：「汽車駕駛人，因違反本條例及道路交通安全規則之規定
    ，受吊銷駕駛執照處分時，吊銷其持有各級車類之駕駛執照
    」，其立法理由略以：「原條文將違法或違規駕駛人所持有
    各級車類之駕駛執照一併吊扣或吊銷，失之過酷，影響人民
    工作及生活甚鉅，爰修正之」等語。故依修正後道路交通管
    理處罰條例第68條之規定觀之，受吊扣駕駛執照處分者，不
    再吊扣其持有各級車類之駕駛執照，僅於受吊銷駕駛執照處
    分時，始吊銷其持有各級車類之駕駛執照，而限縮修正前條
    文之適用範圍，即受吊扣駕駛執照處分者，不在本條規定適
    用之列。是依上開規定，受吊銷駕駛執照處分者，仍維持吊
    銷其持有各級車類之駕駛執照，至於受吊扣駕駛執照處分者
    ，則僅吊扣其違法或違規當時所駕駛車輛之駕駛執照，不再
    吊扣其持有各級車類之駕駛執照，其理甚明（臺灣高等法院
    臺中分院96年度交抗字第136號、第684號裁定意旨參照）。
四、查異議人於98年9月16日0時25分許，駕駛車牌號碼5979-WE
    號自用小客車，行經臺中市市○路○○○路口處，經臺中市
    警察局第六分局警備隊警員舉發「酒後駕車，經警方施予酒
    精測試值達0.54MG/L」等事實，為異議人所不爭執，並有臺
    中市警察局中市警交字第GE0000000號舉發違反道路交通管
    理事件通知單在卷可稽，其上開違規行為，堪以認定。惟本
    件異議人上開違規行為係發生於98年9月16日，自應適用修
    正後之道路交通管理處罰條例第68條規定，而修正後道路交
    通管理處罰條例第68條之規定，既將「吊扣」等字刪除，依
    上開說明，異議人受吊扣駕駛執照處分時，自不得再吊扣其
    持有各級車類之駕駛執照，故原處分機關於作成吊扣駕駛執
    照處分時，應就行為人所應吊扣之駕駛執照種類予以限定，
    始符合依法行政原則。異議人為本件違規行為時，係駕駛自
    用小客車，此有上開舉發違反道路交通管理事件通知單附卷
    可憑，揆諸前開說明，其依法應受之處分為限制其駕駛小型
    車之權利，即應吊扣其小型車普通駕駛執照，自不能越級限
    制其駕駛普通大貨車之權利。至公路監理機關於實務上僅逐
    級核發給汽車駕駛人一張汽車駕駛執照，致持有高級車類駕
    駛執照之汽車駕駛人駕駛低等級車類違規酒駕，而須吊扣低
    等級車類駕駛執照時，產生執行技術層面之困難；但行政機
    關本應因應法令之變更，而精進其行政執行成效，斷不得因
    執行技術層面之困難，為求行政上之便利而置相關法令於不
    顧，甚或逾越比例原則，逕為吊扣其持有各級車類之駕駛執
    照，致侵害人民之工作權，此等如何為適當之處分及執行方
    式之問題，委應由行政機關設法解決，不能據此要求人民容
    忍該不利益，併此敘明（臺灣高等法院臺中分院97年度交抗
    字第797號裁定意旨參照）。
五、綜上所述，本件異議人酒後駕車違規既係駕駛自用小客車，
    揆諸前揭說明，原處分機關為本件吊扣駕駛執照處分時，自
    不得吊扣異議人所持有之各級車類駕駛執照。茲原處分機關
    竟仍逕為吊扣異議人駕駛執照之處分，顯已逾修正後道路交
    通管理處罰條例第68條之規範意涵及範圍，自非允當。從而
    ，異議人就原處分關於吊扣其各級車類駕駛執照12個月部分
    之聲明異議為有理由，此部分處分爰予撤銷，並改諭知如主
    文第2項所示之處罰。至原處分機關另裁處罰鍰及施以道安
    講習部分，於法則無不合，且異議人亦未就此聲明異議，本
    院自毋庸審酌，附此敘明。
據上論斷，應依道路交通管理處罰條例第87條第2項，道路交通
案件處理辦法第20條，裁定如主文。
中    華    民    國    98    年    9     月    25    日
                  交通法庭    法  官  黃佩韻
以上正本證明與原本無異。
如不服本裁定，應於收受送達後5日內向本院提出抗告狀。（應
附繕本）
                              書記官  林柏名
中    華    民    國    98    年    9     月    25    日


司法院資訊處製作；財團法人民間司法改革基金會備份。
